【裁判字號】    89,毒抗,254
【裁判日期】    890919
【裁判案由】    聲請觀察勒戒
【裁判全文】
臺灣高等法院高雄分院刑事裁定    八十九年度毒抗字第二五四號
    抗告人即
    聲請人    臺灣屏東地方法院檢察署檢察官
    被    告  甲○○
右抗告人因被告違反毒品危害防制條例案件，不服臺灣屏東地方法院中華民國八十九
年八月四日裁定（八十九年度毒聲更字第一號），提起抗告，本院裁定如左：
      主      文
抗告駁回。
      理      由
一、原審裁定意旨略以：本件被告雖自白有吸用第二級毒品安非他命之犯行，然被告
    為警查獲所採集其身體尿液經送驗後，尚未有何安非他命或嗎啡陽性反應之檢驗
    結果報告書可資佐證，此有屏東縣衛生局八十九年一月二十六日屏縣衛檢六字第
    八九００一五號檢驗結果通知書附卷可資佐證，故被告之自白是否完全可採，已
    非無疑。再被告於警訊及偵訊時雖自承有吸食安非他命犯行，惟查獲機關即屏東
    縣警察局內埔分局持檢察官所開立之搜索票，於八十九年三月二十日至被告前揭
    住處搜索，亦無查獲任何毒品吸食器或毒品等違禁物等情，此有搜索扣押證明筆
錄一紙附卷為憑，是無安非他命或吸食器具作為被告自白吸用安非他命犯行之補
    強證據甚明。另參以被告母親賴李玉瑩於本院八十九年八月三日審理時證稱當日
    僅係以懷疑之眼光將其帶至警局去，後來拿感冒藥給兒子吃後就有精神了，但是
    並未親眼目睹兒子吸食毒品等語，有審理筆錄附卷可稽。是聲請人單憑被告對於
    犯行自白不諱，即聲請本院裁定觀察勒戒容有誤會。綜上，被告雖自白其犯行，
    爰參酌刑事訴訟法第一百五十六條第二項之規定，被告之自白不得作為有罪判決
    之唯一證據，亦查無其他直接證據可資佐證，故乏積極證據或其他必要證據證明
    被告有施用毒品之犯行，聲請人之聲請即難認有理由，應予駁回。
二、抗告意旨則略以：被告甲○○有自八十八年十月十四日由屏東看守所勒戒出來後
    隔幾天之某日起至同年十二月初某日止，及於八十九年二月過年時某日，在屏東
    縣萬巒鄉○○村○○路三號住處等地，又吸食第二級毒品安非他命等情，此業據
    被告甲○○於警訊時及偵查中坦承不諱，且因其有吸食安非他命之習慣，為其母
    親賴李玉堂帶至內埔派出所自首查獲，足徵被告顯有施用第二級毒品安非他命之
    事實至明，又參諸被告於偵訊中供稱：伊在八十九年迥年時有在家吸一次，此後
    就沒有再吸了等語，則其最後吸食安非他命之時至查獲機關即屏東縣警察局內埔
    分局警員持檢察官簽發之搜索票前往被告住處搜索有無安非他命及吸食用具之八
    十九年三月二十日，已因經過一個多月，及被告嗣因已不再吸食安非他命，則此
    吸食用具等或已無留存必要，已經清除丟棄完畢，及依人體新陳代謝循環作用，
    凡人非法吸用安非他命後，其尿液含有安非他命成份之反應期間約為九十六小時
    ，逾此期限即難檢驗得知，此有行政院衛生署藥物食品檢驗局八十一年二月八日
    （八一）藥檢醫字第○○一一五六號函可憑，而被告係於自首後即八十八年十二
    月八日凌晨零時三十五分許採其尿液送驗，距被告最後一次吸用安非他命八十八
    年十二月衯，可能已超過四日之久，自難從其住處再搜獲安非他命及毒品吸食器
    等暨由其尿中液檢驗出安非他命陽性反應，再本件被告確無施用安非他命行為，
    亦可就其所供進行測謊，綜上原判決認被告無施用安非他命之犯行，否決被告送
    觀察、勒戒之聲請，尚有未當。
三、按刑事訴訟法第一百五十六條第二項規定，被告雖經自白，仍應調查其他必要之
    證據，以察其是否與事實相符，其立法目的乃欲以補強證據擔保自白之真實性，
    即以補強證據之存在，藉以限制自白在證據上之價值。而所謂補強證據，係指除
    該自白本身外，其他足資以證明自白之犯罪事實確具有相當程度真實性之證據而
    言，最高法院八十七年臺上字第二九五七號判決闡述甚詳。本件被告於警訊及偵
    查中雖自白有吸用第二級毒品安非他命之行為，惟經警採尿送驗結果，並無安非
    他命陽性反應，則其自白是否可信，已非無疑，且其於原審亦已翻稱自上次觀察
    勒戒後，即未再施用安非他命云云，此外又乏其他補強證據足資證明被告之自白
    與事實相符，至聲請人雖指可進行測謊，以證明被告所供是否實在，然即或因測
    謊結果證明被告現在所供並未施用安非他命云云係不實在，亦不能因此即認被告
    前此之自白核與事實相符，是抗告人所請進行測謊乙節，核無必要，依「罪疑惟
    輕（無罪）」之原則，原審以並無證據證明被告有施用毒品之犯行，駁回抗告人
    觀察勒戒之聲請，核無不合，抗告人之抗告，非有理由，應予駁回。
四、據上論斷，應依刑事訴訟法第四百十二條，裁定如主文。
中    華    民    國     八十九     年       九       月     十九     日
                              臺灣高等法院高雄分院刑事第四庭
                                  審判長法官  莊  鎮
                                        法官  陳啟造
                                        法官  陳吉雄
右正本證明與原本無異。
不得再抗告。
                                      書記官  沈有進
中    華    民    國     八十九     年       九       月     二十一   日
                                                                        Ｄ


司法院資訊處製作；財團法人民間司法改革基金會備份。
